臺灣新北地方法院民事判決 
111年度訴字第1388號
原      告  蔡國英  
訴訟代理人  張智尊律師
被      告  劉明港  
訴訟代理人  陳鴻基律師
            吳東霖律師
上列當事人間債務人異議之訴事件，本院於111年10月21日言詞
辯論終結，判決如下：
    主  文
原告之訴駁回。
訴訟費用由原告負擔。
    事實及理由
一、原告主張：被告持伊所簽發如附表所示之本票2紙（下稱系
    爭本票）聲請臺灣雲林地方法院以111年度司票字第32號、1
    11年度司票字第161號裁定准予強制執行（下稱系爭本票裁
    定），並持該2裁定向本院聲請強制執行伊之財產（案列111
    年度司執字第33527號，下稱系爭執行事件）。伊簽發系爭
    本票交付被告之原因，係作為向被告借款之擔保。詎被告收
    受系爭本票後，未交付借款，兩造間消費借貸關係不成立。
    系爭本票所擔保之借款債權既不存在，且兩造為本票之直接
    前後手，本票債權亦不存在。爰依強制執行法第14條第2項
    規定，求為判決確認系爭本票債權不存在及撤銷系爭執行事
    件之強制執行程序等情。並聲明：㈠確認被告持有原告所簽
    發之系爭本票對於原告之本票債權不存在；㈡系爭執行事件
    之強制執行程序應予撤銷。
二、被告則以：兩造共同經營借款業務，經結算後原告積欠伊債
    務，且無法一次清償，因而簽發系爭本票交由被告收執。故
    原告簽發系爭本票之原因，並非基於兩造間消費借貸關係。
    兩造所陳簽發系爭本票之原因關係不同，應由原告先舉證證
    明其主張之原因關係（即消費借貸關係）屬實，然原告舉證
    尚有未足，自應駁回其訴等語，資為抗辯。並聲明：原告之
    訴駁回。
三、本院之判斷：
　㈠原告主張其簽發系爭本票交付被告，被告持以聲請系爭本票
    裁定，並持系爭本票裁定向本院聲請系爭執行事件強制執行
    原告之財產等事實，為被告所不爭執（見本院卷二第40至41
    頁），並有系爭本票裁定為憑（見本院卷二第43至46頁），
    亦經本院調取系爭執行事件卷宗核閱無訛，堪信屬實。
　㈡按票據乃文義證券及無因證券，票據上之權利義務悉依票上
    所載文義定之，與其基礎之原因關係各自獨立，票據上權利
    之行使不以其原因關係存在為前提。執票人行使票據上權利
    ，就其基礎之原因關係確係有效存在不負舉證責任。倘票據
    債務人以自己與執票人間所存抗辯事由對抗執票人，依票據
    法第13條規定觀之，固非法所不許，惟應先由票據債務人就
    該抗辯事由負主張及舉證之責。必待票據基礎之原因關係確
    立後，法院就此項原因關係進行實體審理時，當事人就該原
    因關係之成立及消滅等事項有所爭執，方適用各該法律關係
    之舉證責任分配原則。至執票人在該確認票據債權不存在之
    訴訟類型，固須依民事訴訟法第195條及第266條第3項之規
    定，負真實完全及具體化之陳述義務，惟尚不因此而生舉證
    責任倒置或舉證責任轉換之效果（最高法院110年度台上字
    第1110號號判決參照）。
　㈢經查，系爭本票係由原告簽發交付被告，業如前述，且原告
    主張其簽發系爭本票之原因關係事由係基於向被告借款之擔
    保等情，為被告所否認，並陳稱：兩造共同經營借款業務，
    經結算後原告積欠其債務，無法一次清償，因而簽發系爭本
    票等語。足見兩造間就原告簽發系爭本票之原因關係事由即
    原告是否因向被告借款而簽發系爭本票，既互有爭執，依上
    說明，原告既身為系爭本票之票據債務人，就其主張之上開
    原因關係事由，自負有先為舉證之責任。原告僅泛稱：兩造
    間有借貸意思合致，但被告並未交付借款云云，然始終未舉
    證證明其簽發系爭本票之原因關係事由係作為向被告借款之
    擔保，其訴請確認系爭本票之本票債權不存在，自無可取。
    又原告以本票債權不存在為由，依強制執行法第14條第2項
    規定，訴請撤銷系爭執行事件之強制執行程序，亦無理由，
    不應准許。
四、綜上所述，原告依強制執行法第14條第2項規定，請求確認
    被告持有原告所簽發之系爭本票對於原告之本票債權不存在
    及撤銷系爭執行事件之強制執行程序，均無理由，應予駁回
    。
五、本件事證已臻明確，兩造其餘攻擊、防禦及舉證，經本院審
    酌後，認與判決結論均無影響，爰不一一論列，附此敘明。
六、據上論結，本件原告之訴為無理由。依民事訴訟法第78條，
    判決如主文。
中　　華　　民　　國　 111　　年　　11　　月　　4 　　日
                  民事第六庭    法　官　賴彥魁 
以上正本係照原本作成。
如對本判決上訴，須於判決送達後20日之不變期間內，向本院提
出上訴狀。如委任律師提起上訴者，應一併繳納上訴審裁判費。
中　　華　　民　　國　 111　　年　　11　　月　　4 　　日
                                書記官　蘇莞珍
附表：
編號 發票日 票面金額 利息起算日 （即提示日） 票據號碼 臺灣雲林地方法院 本票裁定案號 1 110年11月30日 1,750,000元 110年12月30日 CH0000000 111年度司票字第32號 2 110年11月30日   620,000元 110年12月30日 CH0000000 111年度司票字第161號